【裁判字號】    92,訴,3
【裁判日期】    920701
【裁判案由】    損害賠償
【裁判全文】
臺灣高等法院花蓮分院民事判決  九十二年度訴字第三號
      原      告  己○○
      原      告  甲○○
      原      告  丁○○
      原      告  戊○○
      兼右四人
      訴訟代理人  乙○○  住花.
      被      告  丙○○  住花.
右列被告因損害賠償事件，經原告提起刑事附帶民事訴訟請求損害賠償，由刑事庭裁
定移送前來，本院判決如左：
    主    文
被告應給付原告己○○新台幣壹拾捌萬玖仟肆佰元，及自民國九十二年四月三日起至
清償日止，按年息百分之五計算之利息。
原告其餘之訴駁回。
訴訟費用由被告負擔十分之一，餘由原告負擔。
原告假執行之聲請駁回。
    事    實
甲、原告方面：
一、聲明：求為判決：
（一）被告應給付原告己○○新台幣（下同）一百四十萬零五百元，及自附帶民事訴
      訟起訴狀繕本送達翌日起至清償日止，按年息百分之五計算之利息。
（二）被告應給付原告甲○○、乙○○、丁○○、戊○○各一百萬元，及自附帶民事
      訴訟起訴狀繕本送達翌日起至清償日止，按年息百分之五計算之利息。
（三）原告願供擔保，請准宣告假執行。
二、陳述：
  (一)緣被告於九十一年二月十三日晚上七時四十五分許，騎乘車號ＰＱＨ－五一二號
    重型機車，沿花蓮市○○路由南濱公園往重慶路方向行駛，行經該路與一七八巷
    之交岔路口時，本應注意駕駛人騎乘機車應注意車前狀況，並隨時採取必要之安
    全措施，且行經無號誌之交岔路口，應減速慢行，作隨時停車之準備，而當時係
    陰天之夜晚、該路段夜間有照明、為市區道路、限速四十公里、無缺陷之柏油路
    面、視距良好之無號誌交岔路口，並無不能注意之情事，竟疏未注意車前狀況，
    並減速慢行，仍以約五十五至六十公里之時速超速行駛，適有陳文生騎乘車號Ｗ
    ＵＳ－八二六號輕型機車由對向車道欲左轉駛入和平路一七八巷時，已閃煞不及
    ，致兩車相撞，陳文生經送醫急救後，仍因車禍導致休克，因傷重死亡。
   (二)原告己○○係陳文生之配偶，共支出喪葬費四十萬零五百元，此部分財產權益
     原告等協議由己○○繼承，被告應賠償之，另原告甲○○、乙○○、丁○○、
     戊○○為陳文生子女，原告等人遭此喪偶、喪父之事故打擊，精神上痛苦萬分
    ，，己○○現年五十七歲、目前無業、不識字、名下無任何財產；甲○○係五十
    二年生、教育程度國中畢業、目前為餐廳廚師、名下有自用房屋一棟；乙○○年
    三十七歲、教育程度國中畢業、任廚師月入五萬餘元、名下房屋一棟；丁○○五
    十七年生、教育程度國中、目前無工作、名下有自用房屋一棟；戊○○五十九年
    生、教育程度國中畢業、目前無業、名下房屋一棟，爰依民法第一九三條、第一
    九五條之規定，向被告提出賠償請求。
   (三)原告已領得新光產物保險股份有限公司之強制險保險金額一百四十萬元，但此
     係陳文生所騎乘機車ＷＵＳ─八二六號係日常陽機車行所有並投保之強制險。
  三、證據：提出下列證據為證（均為影本）。
  (一)收據一紙。
  (二)戶籍謄本四份。
  (三)新光產物保險股份有限公司汽車險理賠款匯款申請書、領訖理賠款收據、受益人
    直接請求處理時存證信函各一份。
乙、被告方面：
一、聲明：求為判決：駁回原告之訴及假執行之聲請。
二、陳述：
  (一)所騎乘機車有投保強制險，是因伊同意，原告才可以領走保險金，同意先給付原
    告五萬元，其餘於其刑事徒刑執行完畢後再分期給付。
  (二) 現年二十九歲，教育程度國中畢業，目前因毒品案件被強制戒治剛出獄，仍在
     保護管束中，現在等待毒品案件執行，所以沒有工作，名下沒有財產。
 （三）其餘引用在刑事案件中之答辯。
丙、本院依職權調閱本院刑事庭九十二年度交上易字第五號被告丙○○過失致死案件
    。
    理    由
一、本件原告起訴主張：被告於九十一年二月十三日晚上七時四十五分許，騎乘車號
    ＰＱＨ－五一二號重型機車，行經花蓮市○○路與一七八巷之交岔路口時，疏未
    注意車前狀況，並減速慢行，仍以約五十五至六十公里之時速超速行駛，適陳文
    生騎乘車號ＷＵＳ－八二六號輕型機車由對向車道欲左轉駛入和平路一七八巷時
    ，已閃煞不及，致兩車相撞，陳文生經送醫急救後，仍因車禍導致休克，因傷重
    死亡，爰依民一百九十三條、第一百九十五條請求被告給付如聲明（一）、（二
    ）所示，並願供擔保宣告假執行；被告對因過失駕車肇事致陳文生死亡之事實不
    爭執，但以目前無工作，且須入監執行徒刑無能力負擔，且陳文生對車禍發生亦
    有過失等語置辯二、本件被告因駕車過失致被害人陳文生死亡之事實，業據被告
    不爭執，並經本院刑事庭查明認定無訛，並判處被告有期徒刑六月，如易科罰金
    以三百元折算一日在案，有本院九十二年度交上易第五號刑事案件可查及該案號
    刑事判決乙份附卷足稽。被告過失致人於死之行為，既經認定，則原告主張之上
    開事實應堪信為真正。
三、查：因故意或過失不法侵害他人之權利者，負損害賠償責任；不法侵害他人致死
    者，對於支出殯葬費之人，亦應負損害賠償責任；不法侵害他人致死者，被害人
    之父母，雖非財產上之損害，亦得請求賠償相當之金額，民法第一百八十四條第
    一項前段、第一百九十二條第一項及第一百九十四條分別定有明文。本件被告丙
    ○○駕車於前揭時地肇事，致潘陳文生發生死亡，依前揭法條規定，自應負損害
    賠償責任。茲所應斟酌者為就原告之請求，是否相當，論述如后：
(一)殯葬費用部分：
    按所謂殯葬費係指收殮及埋葬費用而言，而此等費用是否必要，應斟酌當地喪禮
    習俗及宗教上之儀式定之。查原告己○○委託松成禮儀社辦理有關陳文生之喪葬
    事宜，估計之喪葬費用為四十萬零五百元，該等費用業經己○○代為支付原告並
    協議由己○○繼承請求之事實，業據原告提出、為丙○○所不爭之估價單為證，
    經核其中業已列入早晚飯桌，每日二桌、十一日合計三萬三千元，則另列之辦桌
    九桌，一桌三千元，合計二萬七千元則非屬於喪葬之必要費用，應予剔除；至其
    餘三十七萬三千五百元，核係依社會一般傳統宗教儀式進行所必要，應認屬喪葬
    之必要費用，復為被告所不爭執，均屬有據，應予准許。
(二)非財產上之損害部分：
    又查原告己○○因其夫，原告甲○○等因其父遭致本件車禍死亡，精神上必感受
    極大打擊及痛苦，故原告請求被告賠償非財產上損害之慰藉金，自屬有據。本院
    審酌，原告己○○現年五十七歲、目前無業、不識字、名下無任何財產；甲○○
    係五十二年生、教育程度國中畢業、目前為餐廳廚師、名下有自用房屋一棟；乙
    ○○年三十七歲、教育程度國中畢業、任廚師月入五萬餘元、名下房屋一棟；丁
    ○○五十七年生、教育程度國中、目前無工作、名下有自用房屋一棟；戊○○五
    十九年生、教育程度國中畢業、目前無業、名下房屋一棟；被告現年二十九歲，
    教育程度國中畢業，目前因毒品案件被強制戒治剛出獄，仍在保護管束中，現在
    等待毒品案件執行，目前沒有工作，名下沒有財產及兩造身分、地位、教育程度
    等一切情狀，認己○○請求非財產上之精神慰撫金八十萬元，甲○○、乙○○、
    丁○○、戊○○等人各六十萬元為合理。
四、按損害之發生或擴大，被害人與有過失者，法院得減輕賠償金額，或免除之。為
    修正前民法第二百十七條第一項所明定。查肇事地點係無號誌交岔路口，且該巷
    口中心分向限制線並無缺口，車輛不得左轉之事實，有交通事故調查表及現場及
    車損照片十五張在卷可憑，被害人陳文生於肇事地點跨越中心分向限制線違規左
    轉欲進入花蓮市○○路一七八巷，且未注意對向丙○○直行來車讓其先行，被害
    人陳文生對於車禍之發生，自有過失，經送請台灣省花東區車輛行車事故鑑定委
    員會及台灣省車輛行車事故覆議鑑定委員會亦為相同認定，此有台灣省花東區車
    輛行車事故鑑定委員會九十一年四月二十六日花鑑字第九一０一二九號函附鑑定
    意見書及台灣省車輛行車事故覆議鑑定委員會九十一年八月一日府覆議字第九一
    一三０三號函附覆議意見書各一份附卷（見臺灣花蓮地方法院檢察署九十年度相
    字第五十九號第七十二頁、九十一年度偵字第一０七七卷第三十二頁）。本院斟
    酌系爭車禍發生之原因力強弱及過失之輕重，認被告丙○○就車禍之發生，應負
    百分之四十之責任。原告等之請求於扣除陳文生應負擔之百分之六十責任後，原
    告己○○可請求之喪葬費為十四萬九千四百元，精神慰撫金為三十二萬元，原告
    甲○○、丁○○、陳淑鄉、乙○○等每人可請求之精神慰撫金各為二十四萬元。
五、按保險人依強制汽車責任保險法規定給付之保險金，視為加害人或被保險人損害
    賠償金額之一部分；加害人或被保險人受賠償請求時，得扣除之，又強制汽車責
    任保險法所稱之受益人在死亡給付時，受給付之受益人為受害人之繼承人，強制
    汽車責任保險法第三十條、第十條第二款分別定有明文。被告抗辯原告已受領汽
    車第三人強制責任險之理賠款一百四十萬元，業為原告所自認，並有新光產物保
    險股份有限公司理賠收據一紙為證（見本院卷第十二頁），雖新光產物保險股份
    有限公司係依據陳文生所駕車輛車牌號碼ＷＵＳ－八二六號所投保強制險給付保
    險金額，但被告所駕車輛車牌號碼ＰＱＨ－五一二號亦向該公司投保，且通知被
    告丙○○原告己○○直接向該公司請求，有存證信函一紙在卷足憑（見本院卷第
    十五頁），而按汽車強制第三人責任險係依據公路法第六十五條而來，具有強制
    性之社會保險，乃政府強制規定汽車所有人一律投保，以保障車禍之受害人，避
    免求償無門而設，惟汽車強制第三人責任險仍屬於責任保險之一種，自以被保險
    人對於第三人須負擔損害賠償請求權為其保險標的，則於保險人對於受害之第三
    人為保險金之給付後，須負擔賠償之加害人自得主張扣除受害之第三人已受領之
    保險金後，僅就不足之部分負填補損害之責。本件原告既自認已受領強制第三人
    責任險之理賠款一百四十萬元，則被告主張就原告已受領之汽車強制第三人責任
    險理賠款一百四十萬元予以扣除抵銷，即屬有據。而原告己○○、甲○○等五人
    均為陳文生之繼承人，應繼分依民法第一千一百四十四條第一款為平均繼承，則
    各原告之請求應各再扣除二十八萬元，則己○○就喪葬費、精神慰撫金合計可請
    求四十八萬零二百元，扣除二十八萬元，則可請求十八萬九千四百元，被告甲○
    ○、乙○○、丁○○、戊○○原可請求二十四萬元，惟已超過應扣除之二十八萬
    元，則渠等請求應均予駁回。
六、從而，己○○所得請求丙○○賠償損害之金額，為十八萬九千四百元，於上開範
    圍內之請求於法有據，應予准許，逾越上開範圍之請求及原告甲○○、乙○○、
    丁○○、戊○○之請求已如上述，均屬無據，不應准許。
七、又按給付無確定期限者，債務人於債權人得請求給付時，經其催告而未為給付，
    自受催告時起，負遲延責任。其經債權人起訴而送達訴狀，或依督促程序送達支
    付命令，或為其他相類之行為者，與催告有同一之效力。遲延之債務，以支付金
    錢為標的者，債權人得請求依法定利率計算之遲延利息。應付利息之債務，其利
    率未經約定，亦無法律可據者，週年利率為百分之五。民法第二百三十三條第二
    項、第二百二十九條第一項前段、第二百零三條分別定有明文。本件請求給付之
    賠償金，無確定期限、以支付金錢為標的，又未約定利息，併請求自附帶民事起
    訴狀繕本送達之翌日，即民國九十二年四月三日起至清償日止，按週年利率百分
    之五計算之利息應予准許。又被告所給付之金額未逾一百五十萬元，依民事訴訟
    法第四百六十六條第一項規定，被告不得上訴於第三審法院而告確定，應無宣告
    假執行之問題，是原告勝訴部分所為假執行之聲請亦應予駁回，至原告等其餘之
    請求經駁回部分，其假執行之聲請亦失所附麗，應予駁回。
八、本件事證已臻明確，兩造其餘攻擊防禦方法，核於本件判決結果不生影響，自毋
    庸再逐一論述，並此敘明。
據上論結：本件原告之訴為一部有理由，一部無理由，依民事訴訟法第七十九條但書
、第八十五條第一項前段，判決如主文。
中      華      民      國    九十二    年      七      月      一      日
                                  審判長法官  謝志揚
                                        法官  莊謙崇
                                        法官  陳淑媛
右為正本係照原本作成。
本件原告如對本判決上訴，須於判決送達後二十日內向本院提出上訴狀，其未表明上
訴理由者，應於上訴後二十日內向本院提出上訴理由書狀（均須按他造當事人之人數
附繕本）上訴時應提出委任律師或具有律師資格之人委任狀；委任有律師資格者，另
應附具律師及格證書及釋明委任人與受任人有民事訴訟法第四百六十六條之一第一項
但書或第二項（詳附註）所定關係之釋明文書影本。
被告不得上訴。
                                  法院書記官  邱廣譽
中        華      民      國    九十二    年      七      月    一      日
附註：
民事訴訟法第四百六十六條之一（第一項、第二項）：
對於第二審判決上訴，上訴人應委任律師為訴訟代理人。但上訴人或其法定代理人具
有律師資格者，不在此限。
上訴人之配偶、三親等內之血親、二親等內之姻親，或上訴人為法人、中央或地方機
關時，其所屬專任人員具有律師資格並經法院認為適當者，亦得為第三審訴訟代理人
。


司法院資訊處製作；財團法人民間司法改革基金會備份。
